【裁判字號】    97,易,2194
【裁判日期】    970729
【裁判案由】    違反著作權法
【裁判全文】
臺灣臺中地方法院刑事判決              97年度易字第2194號
公  訴  人  臺灣臺中地方法院檢察署檢察官
被      告  乙○○
            丙○○
上列被告等因違反著作權法案件，經檢察官提起公訴（97年度調
偵字第60號），本院判決如下：
    主    文
乙○○共同擅自以重製之方法侵害他人之著作財產權，處拘役肆
拾日，如易科罰金，以新臺幣壹仟元折算壹日。扣案之金嗓電腦
伴唱機主機壹台、點歌遙控器壹個、AV電源線壹組，均沒收。丙○○共同擅自以重製之方法，侵害他人之著作財產權，處拘役伍
拾日，如易科罰金，以新臺幣壹仟元折算壹日。扣案之金嗓電腦
伴唱機主機壹台、點歌遙控器壹個、AV電源線壹組，均沒收。
    犯罪事實
一、緣乙○○係設於臺中縣霧峰鄉○○村○○路57號「金茂音響
    」之負責人，而丙○○則係提供出租電腦伴唱機之跑單幫業
    者。乙○○、丙○○二人均明知「堅持」、「送行」、「思
    相枝」、「蝴蝶夢」、「風箏」、「美麗的錯誤」、「一生
    的傷痕」、「心痛也歡喜」、「心愛的」、「雨中情」、「
    雨綿綿」、「情深深緣薄薄」、「愛了無後悔」、「堅強」
    、「走唱的心聲」、「情關難離」、「因為妳的愛」、「我
    愛妳」、「搖咧」、「再生緣」等二十首歌曲，分別係豪記
    影視唱片有限公司及甲○○享有重製專屬授權之音樂著作，
    尚在著作權保護期間內，未經豪記影視唱片有限公司及甲○○之同意或授權，不得擅自重製，竟共同基於以重製之方法
    侵害他人著作財產權之犯意聯絡，於民國96年6月間某日，
    未經豪記影視唱片有限公司及甲○○之同意或授權，先由丙○○提供金嗓電腦伴唱機主機出租予乙○○，以寄台方式擺
    放在臺中縣霧峰鄉萊園村仁德巷臨30之1號不知情之林俊其
    所經營之「家園卡拉OK店」內，再由丙○○將燒錄有前開二
    十首歌曲之光碟片交予乙○○，持往該「家園卡拉OK店內」
    灌錄重製至該金嗓電腦伴唱機主機內，提供予不特定之客人
    以每首10元之代價消費點唱，乙○○、丙○○即以此灌錄重
    製之方式，侵害豪記影視唱片有限公司及甲○○之著作財產
    權。嗣於96年7月4日22時40分許，為警會同豪記影視唱片有
    限公司人員丁○○，在臺中縣霧峰鄉萊園村仁德巷臨30之1
    號之「家園卡拉OK店」內，當場查獲，並扣得丙○○所有供
    重製前開音樂著作使用之金嗓電腦伴唱機主機一台、點歌遙
    控器一個、AV電源線及點歌簿一本等物。
二、案經告訴人豪記影視唱片有限公司及告訴人甲○○訴由臺中
    縣警察局霧峰分局報告臺灣臺中地方法院檢察署檢察官偵查
    起訴。
    理    由
一、按被告以外之人於審判外之陳述，雖不符刑事訴訟法第一百
    五十九條之一至第一百五十九條之四之規定，而經當事人於
    審判程式同意作為證據，法院審酌該言詞陳述或書面陳述作
    成時之情況，認為適當者，亦得為證據，刑事訴訟法第一
    百五十九條之五第一項定有明文。本案告訴人豪記影視唱片
    有限公司、甲○○所委任之告訴代理人丁○○於警詢時之陳
    述，經被告乙○○、丙○○同意作為證據，本院審酌上開證
    據作成之情況，並無不適宜作為證據之情形，認為有證據能
    力。
二、訊據被告乙○○、丙○○均矢口否認有何違反著作權法之犯
    行，被告乙○○辯稱：扣案之金嗓電腦伴唱機係向被告丙○○所承租，一切都是合法的，授權文件在被告丙○○處，查
    獲當時正在談，先前向被告丙○○承租的二台機器都是合法
    授權，所以這一台也有要求要合法授權，伊與被告丙○○只
    有口頭約定，沒有書面契約云云；被告丙○○辯稱：本案證
    據取得過程不合法，警察係以臨檢之方式進行取締處理，未
    持搜索票合法搜索扣押，且本案並無需以臨檢方式取證之急
    迫性，警察以臨檢方式進行搜索有違比例原則，又伊並無侵
    害告訴人之著作財產權，前開二十首歌曲，係由告訴人子公
    司「優世大科技有限公司」所製作發行，並授權由「大唐國
    際影音多媒體科技有限公司」之伴唱機使用，大唐公司並有
    提供歌單予伊，且伊於95年11月17日即有與大唐公司之經銷
    商「優樂多媒體有限公司」簽署買賣合約書，採購電腦伴唱
    機、新增歌曲，另伊在告訴人未取締前，即已告知告訴人之
    經銷商佳禾公司欲辦理授權，可見伊並無侵害告訴人著作財
    產權之故意，係告訴人之經銷商作業處理疏失所致，因此，
    前開二十首歌曲係經合法授權使用云云。經查：
（一）按搜索，經受搜索人出於自願性同意者，得不使用搜索票
      ；但執行人員應出示證件，並將其同意之意旨記載於筆錄
      ，刑事訴訟法第一百三十一條之一定有明文。本案臺中縣
      警察局霧峰分局於96年7月4日21時20分許，會同告訴人豪
      記影視唱片有限公司委任告訴代理人丁○○，前往臺中縣
      霧峰鄉萊園村仁德巷臨30之1號家園卡拉OK店臨檢，經受
      搜索人即該店家負責人林俊其之同意，進行搜索，此有臺
      中縣警察局霧峰分局扣押筆錄一份（參照偵96年度偵字第
      25105號查卷第22至24頁）、臺中縣警察局霧峰分局扣押
      物品目錄表一份（參照96年度偵字第25105號偵查卷第25
      頁）、臺中縣警察局霧峰分局偵查隊臨檢紀錄表一份（參
      照96年度偵字第25105號偵查卷第26頁）在卷可稽，臺中
      縣警察局霧峰分局雖係以臨檢方式，前往蒐證，惟事後亦
      經在場人林俊其之同意，始進行搜索，並經記載於扣押筆
      錄及臨檢紀錄表上，是以，本件仍屬無令狀之合法搜索，
      於法有據，被告丙○○質疑本件搜索不合法，要屬無據，
      合先敘明。
（二）對於前開「堅持」、「送行」、「思相枝」、「蝴蝶夢」
      、「風箏」、「美麗的錯誤」、「一生的傷痕」、「心痛
      也歡喜」、「心愛的」、「雨中情」、「雨綿綿」、「情
      深深緣薄薄」、「愛了無後悔」、「堅強」、「走唱的心
      聲」、「情關難離」、「因為妳的愛」、「我愛妳」、「
      搖咧」、「再生緣」等二十首歌曲，分別係告訴人豪記影
      視唱片有限公司及告訴人甲○○享有重製專屬授權之音樂
      著作，尚在著作權保護期間內，未經渠等之同意或授權，
      不得擅自重製等情，此有臺南市政府營利事業登記證及經
      濟部公司執照各一份（參照96年度偵字第25105號偵查卷
      第33、34頁）、豪記影視唱片有限公司著作財產權讓與證
      明書十九份（參照96年度偵字第25105號偵查卷第35至47
      頁、第49至54頁）、著作物使用同意書二份（參照96年度
      偵字第25105號偵查卷第48、55頁）在卷可稽，應堪認定
      。又對於在臺中縣霧峰鄉萊園村仁德巷臨30之1號家園卡
      拉OK店內，查獲被告丙○○所有、由被告乙○○寄放之金
      嗓電腦伴唱機主機內有灌錄重製告訴人豪記影視唱片有限
      公司及告訴人甲○○享有因著作權財產權之前開二十首歌
      曲等情，業據告訴代理人丁○○陳述屬實，並有查獲現場
      照片及金嗓電腦伴唱機點選畫面翻拍照片共二十九張（參
      照96年度偵字第25105號偵查卷第56至59頁）、林俊其與
      被告乙○○所簽訂之確認書一份（參照本院卷第55頁）在
      卷足憑，並有扣案之金嗓電腦伴唱機主機一台、點歌簿依
      本、點歌遙控器一個、AV電源線一組等物為證，亦堪認定
      。
（三）又依據證人林俊其於偵查中證稱：店內擺放三組點歌伴唱
      機，遭查扣的是第三組，擺放時間是在96年6月間，都是
      由被告乙○○拿來店內擺放，該點歌伴唱機是被告乙○○
      所組裝，之後並未再請人灌錄歌曲，而被告丙○○都是來
      店裡修理，該伴唱機內的歌曲都是由被告乙○○本人來灌
      錄的，他們陸續每個月會來灌新的歌，該伴唱機也是有來
      灌過新的歌曲，伊與被告乙○○的合作方式，是由被告乙○○出伴唱機，伊出店面，伴唱機所得二人平分，唱歌一
      次投10元，被告乙○○向伊表示有申請公開演出播放等語
      （參照96年度偵字第25105號偵查卷第72至73頁）；佐以
      ，被告乙○○於偵查中證稱：家園卡拉OK店內之三組投幣
      式點歌伴唱機都是由伊提供，二台是95年9月份，一台是
      96 年6月份，為警查扣的是96年6月份提供的那一台，伊
      與林俊其的合作方式是伴唱機內投幣所得對半分，伴唱機
      內的歌，是由被告丙○○即大唐國際公司及金嗓公司之經
      銷商提供伊光碟片，再由伊去林俊其的店內灌錄，每月更
      新一次歌曲等語（參照96年度偵字第25105號偵查卷第73
      頁），及被告丙○○於偵查中證稱：家園卡拉OK店內的三
      組點歌機是由伊提供給被告乙○○，再由被告乙○○去安
      裝，點歌機內的歌曲是由公司發行，再由伊轉交予被告乙○○處理等語（參照96年度偵字第25105號偵查卷第74頁
      ）可知，在證人林俊其所經營之「家園卡拉OK店」內所查
      扣之金嗓電腦伴唱機主機，確實為被告丙○○所有提供予
      被告乙○○寄台擺放，而該伴唱機主機內之前開二十首歌
      曲係由被告丙○○提供光碟片予被告乙○○持往灌錄重製
      。是以，被告丙○○、乙○○以灌錄方式重製告訴人豪記
      影視唱片有限公司及甲○○享有音樂著作財產權之前開二
      十首歌曲之情，應堪認定。
（四）被告丙○○、乙○○雖辯稱有經過著作財產權人合法授權
      使用云云，惟被告丙○○、乙○○迄於本院最後一次言詞
      辯論期日為止，仍無法提出合法授權之證明，且依據被告
      乙○○於偵查中證稱：「前二台（伴唱機）有跟弘音公司
      簽約，第三台（伴唱機）並沒有與弘音公司簽約，現正在
      申請中。」、「因為這些歌曲，在大唐（公司）都有合法
      授權，大唐（公司）與豪記（公司）都是同一家公司，所
      以這些歌曲也是經過大唐公司授權的。」等語（參照96年
      度偵字第25105號偵查卷第73頁），及被告丙○○於偵查
      中證稱：「本件告訴人所告訴的歌曲，我有與大唐國際簽
      約，也有取得。」、「我們提供客人的歌曲是以大唐的歌
      曲為主，且當時查扣時金嗓伴唱機是有與大唐的伴唱機連
      線著，所以可以點到大唐的歌曲，但我們沒有把大唐伴唱
      機的歌曲灌錄到金嗓伴唱機內。」、「該地點（指查扣之
      金嗓電腦伴唱機），我們沒有提供給客人使用，因為第三
      台我們正申請授權當中。」、「三台伴唱機都有在收費。
      」等語（參照96年度偵字第25105號偵查卷第74頁）；衡
      以，告訴代理人丁○○提出之市調內容（參照96年度偵字
      第25105號偵查卷第27頁）記載：「該店有跟弘音簽約二
      台合約，可是該店有三台電腦伴唱機，所以二台是合法，
      一台是非法，所以查扣一台。」，以及卷附之查獲現場照
      片一張（參照96年度偵字第25105號偵查卷第79頁）；由
      此可知，告訴代理人丁○○所指訴之內容，主要係針對第
      三台伴唱機即查扣之金嗓電腦伴唱機主機而言，對於另外
      二台電腦伴唱機經過合法授權使用之情，並無爭執，而被
      告丙○○、乙○○在該台金嗓電腦伴唱機尚未取得弘音公
      司或大唐公司之授權使用前，即已提供客人點歌選唱收費
      等情，亦堪認定。
（五）至於，被告丙○○另辯稱：該金嗓電腦伴唱機是與大唐公
      司的伴唱機連線使用，並未將大唐伴唱機內的歌灌錄到該
      金嗓伴唱機內云云，惟依據告訴代理人丁○○於偵查中證
      稱：「（問：扣案之金嗓點唱機是否係以連接線連線其他
      二台合法機台方式供客人點唱，而非以直接灌錄在扣案之
      金嗓點唱機之方式供客人演唱？）不是，但金嗓伴唱機的
      下面有一台大唐公司的點唱機，大唐點唱機是合法的，但
      金嗓的點唱機與它連線在一起。所以該套設備是可以點用
      金嗓及大唐的歌曲。」、「（問：所提出告訴的二十首歌
      曲灌錄在何處？）金嗓。」、「我有當場由金嗓的點歌本
      點歌，勘驗無誤。」、「（問：當場發現大唐的點歌機是
      否也有這二十首歌曲？）只有部分三、四首歌在大唐點唱
      機內。」、「（問：其他二套合法機台有無金嗓點唱機？
      ）就是該店有三套，每套都各有金嗓及大唐的點唱機，共
      有六台，只有五台是合法的，其中三台是大唐公司簽約，
      有二台金嗓伴唱機是與弘音簽約，都是可以公開演出，其
      中一台金嗓伴唱機沒有簽約，所以不可以公開演出。金嗓
      伴唱機內的歌曲原是合法灌錄的，但這二十首是他另行自
      行灌錄，非法重製。」、「出版的歌曲是豪記的，再專屬
      授權給弘音公司一年，另大唐公司也有向豪記買幾首市場
      上較流通歌曲。」等語（參照96年度偵字第25105號偵查
      卷第83、84頁），佐以，承辦檢察官將扣案之金嗓電腦伴
      唱機直接連接電視勘驗結果，確實由該伴唱機內點選出前
      開二十首歌曲屬實，亦有勘驗筆錄在卷為憑（參照97年度
      調偵字第60號偵查卷第11頁），可見前開二十首歌曲係直
      接灌錄在該金嗓電腦伴唱機主機內，被告丙○○前開所辯
      ，顯然與事實不符。
（六）另外，被告丙○○提出之2007台語新增精選、國語新增精
      選、國台語12月新增精選、2008台語第六集新增精選、國
      語第六集新增精選、台語第四集新增精選、2007國台語十
      月新增精選（參照本院卷第42至46頁），僅係提供客人點
      歌選唱之用，與音樂著作權人授權使用之待證事實並無任
      何關連性，自無從資為本案之證據使用。又被告丙○○提
      出之其與優樂多媒體有限公司之買賣合約書（參照本院卷
      第47至52頁），合約標的清楚載明係針對「大唐國際DA-1
      68B電腦伴唱機」，並據證人戊○○提出之優樂多媒體有
      限公司97年7月8日版字第00970708號函文（參照本院卷第
      91頁），明確指稱該機器並非優樂多媒體有限公司銷售之
      「大唐多媒體影音伴唱機」，可見該買賣合約書與本案查
      扣之金嗓電腦伴唱機並無任何證據關連性，被告丙○○指
      稱係經優樂多媒體有限公司授權，洵屬無據。再者，被告
      丙○○提出之佳禾網路多媒體股份有限公司96年6月份對
      帳單，固得證明本案查扣之金嗓電腦伴唱機係向佳禾網路
      多媒體股份有限公司所購買，但對於灌錄於該伴唱機內之
      前開二十首歌曲有無獲得音樂著作財產權人之授權得以重
      製使用之待證事實，亦無任何證據關連性，無從資為本案
      之證據使用。另以，證人戊○○提出之優世大科技有限公
      司與優樂多媒體有限公司簽訂之伴唱產品出租合約書（參
      照本院卷第66至70頁）、確認書（參照本院卷第71頁）、
      供經銷商使用之伴唱產品租賃合約書（參照本院卷第72至
      75頁）、供店家專用之伴唱產品出租合約書（參照本院卷
      第76至78頁）、供分銷商使用之伴唱產品租賃合約書（參
      照本院卷第79至82頁），均明白規定該合約商品僅限使用
      於「大唐電腦伴唱機DA-168B型號」、「每一套『優世大
      MIDI辦唱歌曲』僅限使用於一個包廂內之一台電腦伴唱機
      ，不得拆散使用於不同之包廂」，並未包括本案查扣之金
      嗓電腦伴唱機或授權連線搭配其他伴唱機使用，被告丙○○辯稱將金嗓電腦伴唱機連接大唐公司之電腦伴唱機連線
      使用而點選大唐公司授權之歌曲云云，顯屬無據。
（七）綜上所述，被告乙○○、丙○○未經告訴人之同意或授權
      ，擅自將告訴人享有音樂著作財產權之前開二十首歌曲灌
      錄重製至該金嗓電腦伴唱機主機內，以供不特定之客人點
      歌選唱，而侵害告訴人之著作財產權等情，應堪認定。被
      告乙○○、丙○○前開所辯，均係事後卸責之詞，要難採
      信。本件事證明確，被告乙○○、丙○○犯行，均堪認定
      。
二、核被告乙○○、丙○○所為，均係犯著作權法第九十一條第
    一項之擅自以重製之方法侵害他人之著作財產權罪。被告乙○○、丙○○二人就前開以灌錄重製之方法侵害他人著作財
    產權之犯行間，顯有共同實行犯罪之犯意聯絡及行為分擔，
    為共同正犯。爰審酌被告乙○○、丙○○明知前開二十首歌
    曲分別係告訴人豪記影視唱片有限公司及告訴人甲○○享有
    著作財產權之音樂著作，竟擅自灌錄重製至金嗓電腦伴唱機
    主機內以供客人點歌選唱，造成告訴人豪記影視唱片有限公
    司及告訴人甲○○之損失，渠等不知尊重他人智慧財產權，
    影響我國保護智慧財產權之國際形象，但因其犯罪動機單純
    係為供營業使用，目的尚屬單純，犯罪手段亦屬平和，且重
    製次數僅有一次，非法灌錄之電腦伴唱機台僅有一台，供作
    消費者點歌消費之期間非長，犯罪情節尚非嚴重，所生損害
    及所得利益非鉅，惟因被告乙○○、丙○○迄今仍未與告訴
    人豪記影視唱片有限公司及告訴人甲○○方面達成和解等一
    切情狀，分別量處如主文所示之刑，並均予諭知易科罰金之
    折算標準，以示懲儆。
三、扣案之金嗓電腦伴唱機主機一台、點歌遙控器一個、電源AV
    線一組等物，係屬被告丙○○所有提供予被告乙○○寄台供
    客人點歌選唱，業據被告丙○○、乙○○供述屬實，而該等
    物品均係供被告丙○○、乙○○共同犯重製前開音樂著作所
    用之物，業如前述，爰依著作權法第九十八條前段之規定，
    併予宣告沒收。至於，扣案之點歌簿一本，雖係被告丙○○
    所有之物，惟該點歌簿僅係提供予不知情之不特定人參考以
    資點取選唱之歌曲，與重製歌曲之行為無涉，應非屬供犯罪
    所用之物，自無從宣告沒收，附此敘明。
據上論斷，應依刑事訴訟法第二百九十九條第一項前段，著作權
法第九十一條第一項、第九十八條前段，刑法第十一條、第二十
八條、第四十一條第一項前段，判決如主文。
中    華    民    國    97    年    7     月    29    日
                  刑事第五庭    法  官  巫淑芳
上正本證明與原本無異。
如不服本判決，應於收受送達後10日內向本院提出上訴書狀（應
敘述具體理由並附繕本）。
上訴書狀如未敘述理由，應於上訴期間屆滿後20日內補提理由書
於本院。
                                書記官  王麗麗
中    華    民    國    97    年    7     月    29    日
附錄論罪科刑法條：
著作權法第91條：
擅自以重製之方法侵害他人之著作財產權者，處三年以下有期徒
刑、拘役，或科或併科新臺幣七十五萬元以下罰金。
意圖銷售或出租而擅自以重製之方法侵害他人之著作財產權者，
處六月以上五年以下有期徒刑，得併科新臺幣二十萬元以上二百
萬元以下罰金。
以重製於光碟之方法犯前項之罪者，處六月以上五年以下有期徒
刑，得併科新臺幣五十萬元以上五百萬元以下罰金。
著作僅供個人參考或合理使用者，不構成著作權侵害。


司法院資訊處製作；財團法人民間司法改革基金會備份。
